【裁判字號】    94,訴,963
【裁判日期】    950516
【裁判案由】    違反槍砲彈藥刀械管制條例
【裁判全文】
臺灣屏東地方法院刑事判決               94年度訴字第963號
公  訴  人  臺灣屏東地方法院檢察署檢察官
被      告  戊○○
選任辯護人  楊四海律師
上列被告因違反槍砲彈藥刀械管制條例案件，經檢察官提起公訴
（94年度偵字第2824號），本院判決如下：
    主  文
戊○○未經許可持有手槍，處有期徒刑伍年陸月，併科罰金新臺
幣拾萬元，罰金如易服勞役，以罰金總額與陸個月之日數比例
折算。扣案巴西TAURUS廠製PT99AFS 型玖釐米制式半自動手槍壹
把（槍枝管制編號：0000000000號）含彈匣壹個、制式玖釐米子
彈伍顆均沒收。
    事  實
一、戊○○明知未經許可，不得持有手槍、子彈，竟於不詳時地
    、以不詳方式取得巴西TAURUS廠製PT99AFS 型制式9 釐米手
    槍1 把含彈匣及同口徑制式子彈10顆，並基於未經許可持有
    手槍、子彈之犯意持有之，嗣於民國94年4 月23日晚間11時
    20分許，駕駛車號ZU-3227 號自用小客車持該手槍、子彈前
    往屏東市○○○街1 號訪友時，為據報前往埋伏之警員在該
    址停車場內當場查獲逮捕，扣得上開制式手槍1 把含彈匣及
    制式子彈10顆（嗣其中5 顆因鑑驗擊發而滅失）。
二、案經屏東縣警察局移送臺灣屏東地方法院檢察署檢察官偵查
    起訴。
    理  由
一、證據能力部分：
  (一)按被告以外之人於審判外之言詞或書面陳述，除法律有規定
    者外，不得作為證據；被告以外之人於偵查中向檢察官所為
    之陳述，除顯有不可信之情況者外，得為證據，刑事訴訟法
    第159 條第1 項、第159 條之1 第2 項定有明文。卷附證人
    甲○○於警詢中之陳述，經被告戊○○於本院行準備程序及
    審理時，明示拒絕作為證據，復查無其他可為相反認定之依
    據，應認為無證據能力；證人丙○○於警詢中之陳述，經被
    告戊○○於本院審理時明示同意採為證據，應認為有證據能
    力；又證人甲○○、丁○○於偵查中經具結之證述，依現有
    卷證，既難認為有何顯不可信之情況，與渠2 人另與證人丙○○、乙○○、己○○在本院審理時到庭具結並接受交互詰
    問所為之證言，均應認為有證據能力。
  (二)按有明顯事實足信為有人在內犯罪而情形急迫者，檢察官、
    檢察事務官、司法警察官或司法警察，雖無搜索票，得逕行
    搜索住宅或其他處所；其由檢察事務官、司法警察官或司法
    警察為之者，應於執行後三日內報告該管檢察署檢察官及法
    院；其搜索執行後未陳報該管法院或經法院撤銷者，審判時
    法院得宣告所扣得之物，不得作為證據，刑事訴訟法第131
    條第1 項第3 款、第3 項中段、第4 項著有規定；又除法律
    另有規定外，實施刑事訴訟程序之公務員因違背法定程序取
    得之證據，其有無證據能力之認定，應審酌人權保障及公共
    利益之均衡維護，同法第158 條之4 復已明定。茲以刑事訴
    訟重在發見實體真實，使刑法得以正確適用，形成公正之裁
    判，是以認定事實、蒐集證據即成為刑事裁判最基本課題之
    一。然違背法定程序蒐集、調查而得證據之證據能力，依當
    今證據法則之發展，既朝基本人權保障與社會安全相調和之
    方向進行，期能保障個人基本人權，復能兼顧真實之發見，
    以達社會安全之維護，則探討違背法定程序取得證據之證據
    能力，亦不能悖此方向。此外，供述證據與非供述證據之性
    質不同，供述證據之採取過程違法，則侵害個人自由意思，
    應嚴格禁止；惟蒐集非供述證據之過程違背法定程序，其證
    物之型態並未改變，尚不生不可信之問題，至於人權保障及
    公共利益之均衡維護，一般而言，違背法定程序取得證據之
    情形，常因個案之型態、情節、方法而有異，個案權衡時，
    自應斟酌(一)違背法定程序之情節。(二)違背法定程序時之主觀
    意圖。(三)侵害犯罪嫌疑人或被告權益之種類及輕重。(四)犯罪
    所生之危險或實害。(五)禁止使用證據對於預防將來違法取得
    證據之效果。(六)偵審人員如依法定程序有無發現該證據之必
    然性。(七)證據取得之違法對被告訴訟上防禦不利益之程度等
    節，以為認定證據能力有無之標準。
  (三)本件屏東縣警察局員警查獲扣案槍枝、子彈係因證人甲○○
    於前揭查獲當日下午4 、5 時間，主動提供線報而前往埋伏
    所得，並先依逕行搜索之規定執行之，旋更以同意搜索取代
    ，故未依法於執行後3 日內報告檢察官及法院，此據證人即
    時任屏東縣警察局保安隊副隊長並率員查獲本件之人丁○○
    於本院審理時結證在卷。
  1.依證人丁○○之證言、卷附偵查報告、筆錄觀之，警方依據
    兩度經查獲槍枝之人提供之明確線報採取行動，因準備工作
    有其不能避免之窮，對於犯人出現之時間為何，甚至是否確
    將出現，既非警員或提供線報之人所能絕對掌握，而其當時
    情報及嗣後證實為犯人犯罪持有之物，復為對社會治安影響
    重大之制式槍枝，查緝行動一旦展開，不容稍有失誤，舉凡
    人員、器材均有隨時以最佳狀態待命埋伏之必要，是依情節
    ，本件確堪認有明顯事實足信為有人在上開車輛內犯罪而情
    形急迫，不及向法院聲請搜索票之情事，符合前引逕行搜索
    之要件。
  2.人之身體、自由、財產、隱私，乃憲法保障之基本人權，除
    有法律明文之授權依據外，其基於保障個人支配、處分其權
    利之原則，經被搜索人同意而進行搜索，亦為法之所許。惟
    若搜索行為對個人自由所生之侵害已經完成，自無從藉嗣後
    徵得被害人之同意而追復，是本件承辦員警以其搜索完畢後
    ，始據被告戊○○為同意搜索之表示，與同意搜索之要件已
    有不符，嗣其復未於執行後3 日內向該管檢察署檢察官及法
    院報告以完成逕行搜索之法定要件，是本件扣案槍、彈之搜
    索、扣押程序，於法即有未合。
  (四)今審酌本件帶隊警官為縣（市）警察局保安隊副隊長，原應
    有相當資歷、經驗，個案中雖誤以為可藉被搜索人嗣後同意
    以成立同意搜索之要件而便宜行事，以其在偵查及本院審理
    中到庭作證時，對於本件辦案歷程之交代，復均態度自信，
    據實陳明其初始進行逕行搜索時，曾經被告戊○○抗拒，嗣
    搜索完成後，認為既取得被搜索人同意，故改以同意搜索辦
    理，未再向法院報告云云，未加掩飾，顯見其主觀上就程序
    之違反並非惡意，是日後避免之道除加強執法人員之法治教
    育訓練外，尚非以排除本件搜索扣押物之證據能力所能解決
    ；又本件在客觀符合逕行搜索情狀下，實施逕行搜索而未依
    限報告所侵害者，並非在先之搜索行為直接干預之人身自由
    、財產、隱私等權利，實為國家司法機關法院對其強制處分
    作為之審核權，而依實際情節判斷，本件果於執行後3 日內
    向本院報告，亦不致發生撤銷其程序之結果，堪認其侵害情
    節尚輕；另考量本件經查獲犯罪類型，對於社會治安確有明
    顯而立即之危險等情，茲權衡人權保障及公共利益之維護，
    認為前開搜索取得之證據即扣案制式手槍、子彈，均有證據
    能力。
  (五)卷附內政部警政署刑事警察局94年5 月9 日刑鑑字第094006
    7999號槍彈鑑定書，依其性質為公務員職務上製作之證明文
    書，依現有卷證復難認為有顯不可信之情況，依刑事訴訟法
    第159 條之4 第1 款規定，應認為有證據能力。
二、前揭時地被告戊○○因持有具殺傷力之制式手槍含彈匣、制
    式子彈而遭查獲之事實，除據被告戊○○自承外，並經證人
    即時任屏東縣警察局保安隊副隊長而率員查獲本件之人丁○○到庭結證綦詳，復有該扣案槍枝1 把、子彈5 顆（原扣案
    10顆，因鑑驗擊發已滅失5 顆），及內政部警政署刑事警察
    局94年5 月9 日刑鑑字第0940067999號槍彈鑑定書在卷可稽
    ，堪信為真。訊據被告戊○○於本院審理時，對其持有槍、
    彈之原因固辯稱係遭證人甲○○稍早謊稱寄放「信號彈」並
    逕自置於其座車前座下方之方式栽槍陷害，嗣其發現後，隨
    即與之聯絡，並於親自送回時為警逮捕云云，復聲請傳喚證
    人即其自稱當晚曾親身見聞證人甲○○寄放「信號彈」經過
    之同居女友丙○○，及證人即在被告戊○○住家前方設攤營
    業之人己○○於本院審理時到庭結證，以實其說。惟查，前
    揭時地警方埋伏查獲被告戊○○持有上開槍、彈所依據之線
    報，係由證人甲○○於事前提供者，此據證人丁○○於本院
    審理時兩度到庭結證綦詳。依被告戊○○於警詢中之自白，
    其與證人甲○○之互動關係建立之基礎，既在於證人甲○○
    因手部受傷，唯恐在進行毒品買賣時遭黑吃黑，乃利用被告
    戊○○作伴、壯膽，並無償提供毒品予其施用為報（詳警卷
    第6 頁筆錄）。申言之，以證人甲○○對於被告戊○○身分
    及實力之認識，不僅非一般未見世面、無力縛雞之輩，猶係
    在其與毒販，甚至手段兇殘之黑道人士進行毒品買賣等危險
    交易行為時，有能力支配、控制場面以確保其安全之人。則
    今姑不論證人丙○○為被告戊○○之同居女友，關係密切，
    證言已難免迴護，其於本院審理時對於當時與證人甲○○聯
    絡情形之說法復閃礫不定，時而表示去電多通均聯絡不上；
    忽而改稱打了好多通，證人均表示沒有空，並要求渠等送過
    去；或又表示伊只知道打通一次（詳本院卷第104 頁筆錄）
    ，與被告戊○○於偵查中所稱多次致電證人甲○○而據其一
    下子表示在臺南，一下子又表示在高雄等語（詳偵卷第64頁
    筆錄），未盡一致。茲以證人丙○○於本院審理時，既證稱
    證人甲○○於交付該以毛巾、塑膠袋包裹而據謊稱為「信號
    彈」之物同時，並曾明確告知暫時寄放，待稍後「做完生意
    」即前來取回（見本院卷第104 頁筆錄）等意旨，果其與被
    告戊○○因未經同意，擅自打開檢視而發現為槍枝，當時並
    僅認知該物很危險，不宜持有（詳本院卷第104 頁筆錄），
    未及懷疑證人甲○○有其他用意者，依常理，其縱未持繳治
    安機關以求自保，對於自己偶然發現他人託寄茲事體大之違
    禁物，為免招橫禍，自應不動聲色以靜待稍後物主前來取回
    ，況依證人即在被告戊○○家門前擺設攤位之人己○○於本
    院之證述意旨，證人甲○○縱未如所言稍後即回，充其量於
    2 、3 天內即會再來一次，以被告戊○○對狀況複雜險惡之
    毒品交易現場掌控、支配之能力，尚且能為證人甲○○深信
    而願以生命安全交託，已如前述，顯不至因偶見槍枝等違禁
    物品即驚慌失措，連續致電而據告知其人尚在臺南、高雄等
    地，無暇分身，而仍不堪稍候，更急於持以在時有警員執行
    路檢之高屏一帶公路上驅車往來奔波，顯與事理有異。惶論
    證人甲○○苟有意栽槍，以其2 人關係依被告戊○○自承，
    除可相隨前往進行毒品賣買，並由證人甲○○提供毒品施用
    外，尚能共處自家車內分享、施用毒品，自然大有機會將槍
    枝逕置於車內隱密處，不僅能達到所謂寄放栽槍相同之目的
    ，縱偶經發覺，尚可推稱不慎遺忘，顯較謊稱為信號彈而明
    示失信在先並惹人疑竇更為穩妥。矧依證人丙○○證述情節
    ，證人甲○○當日與被告戊○○在車內獨處之機會甚多，又
    何需選擇當第三人即證人丙○○之面為之，徒然給予被告戊○○日後戳破其謊言之佐證。此外，就證人己○○所言，既
    只是在被告家門口擺攤之人，對於被告家中約一年前某日訪
    客之穿著及隨身物品，及其停車、另上他車處所及情節之印
    象竟能如此深刻，已有可議。然縱依其言，充其量亦僅能證
    明證人甲○○於事發當日與往常一樣，均揹著黑色背包一只
    前往被告住處，是否能認定其內置有槍枝，嗣後並以上開方
    式放置在被告戊○○座車上，亦非無疑。是被告戊○○辯稱
    扣案槍枝乃證人甲○○稍早假稱為信號彈而栽放在其車上者
    ，尚與事理不符，不足採信，猶不影響其本件持有扣案制式
    手槍、子彈而經當場查獲之事實。則本件犯罪事證已臻明確
    ，應依法論科。
三、按手槍、子彈均為槍砲彈藥刀械管制條例所列管之物，依該
    條例第5 條規定，非經中央主管機關許可，不得持有。核被
    告戊○○所為，係犯違反槍砲彈藥刀械管制條例第7 條第4
    項、第12條第4 項之持有手槍、子彈罪。扣案被告戊○○持
    有供手槍使用之彈匣一個，依內政部86年11月24日台內警
    字第8670683 號公告為手槍主要組成零件，堪認為其上開持
    有手槍之一部分，不另論同條例第13條第4 項之持有槍枝主
    要組成零件罪。被告戊○○同時持有子彈10顆，及其持有子
    彈犯行與所犯持有手槍犯行間，均有一行為觸犯數罪名之想
    像競合關係，應依刑法第55條前段規定，從一重之持有手槍
    罪處斷。爰審酌被告戊○○之年齡、品行、智識程度、查獲
    槍、彈之數量、持有之方式、對於法益造成侵害之程度；其
    為59年11月13日出生，受有大專肄業教育程度、現無職業之
    人，有年籍等資料在卷可參，前揭犯罪時年35歲，除因施用
    毒品案件，先後於94年間經法院裁定送觀察、勒戒及強制戒
    治者外，前於82年間因犯肅清煙毒條例、麻醉藥品管理條例
    2 罪，經臺灣高雄地方法院以82年度訴字第4402號分別判處
    有期徒刑3 年2 月，褫奪公權3 年，及有期徒刑3 月，應執
    行有期徒刑3 年3 月，褫奪公權3 年確定，有臺灣高等法院
    被告前案紀錄表及臺灣屏東地方法院檢察署刑案資料查註紀
    錄表各1 份在卷可按，素行不良，並考量其以將槍枝、子彈
    置於座車內並往來行駛之方式持有，對於法益所生危險之程
    度，及其犯罪後態度等一切情狀，量處如主文所示之刑，並
    就所宣告併科罰金刑部分，諭知易服勞役之折算標準，以資
    儆懲。
四、扣案巴西TAURUS廠製PT99AFS 型制式9 釐米手槍1 把（槍枝
    管制編號：0000000000號）含彈匣1 個，及制式9 釐米子彈
    10顆，均為槍砲彈藥刀械管制條例所明文列管之違禁物，其
    中除子彈5 顆因鑑定擊發而滅失外，均應依法為沒收之諭知
    。
據上論斷，應依刑事訴訟法第299 條第1 項前段、槍砲彈藥刀械
管制條例第7 條第4 項、第12條第4 項，刑法第11條前段、第55
條、第38條第1 項第1 款、第42條第3 項，罰金罰鍰提高標準條
例第2 條，現行法規所定貨幣單位折算新臺幣條例第2 條，判決
如主文。
本案經檢察官鍾仁松到庭執行職務
中    華    民    國    95    年    5     月    16    日
            刑事第二庭      審判長法  官  羅森德
                                  法  官  蘇碧珠
                                  法  官  陳松檀
右正本證明與原本無異。
如不服本判決應於收受本判決後送達後10日內向本院提出上訴書
狀，其未敘述上訴理由者，並得於提起上訴後10日內向本院補提
理由書狀（均須按他造當事人之人數附繕本）「切勿逕送上級法
院」
中    華    民    國    95    年    5     月    16    日
                                  書記官  林祥玉
附錄本判決論罪之法條：
槍砲彈藥刀械管制條例第7 條
未經許可，製造、販賣或運輸火砲、肩射武器、機關槍、衝鋒槍
、卡柄槍、自動步槍、普通步槍、馬槍、手槍或各類砲彈、炸彈
、爆裂物者，處死刑、無期徒刑或7 年以上有期徒刑；處徒刑者
，併科新臺幣3 千萬元以下罰金。
未經許可，轉讓、出租或出借前項所列槍砲、彈藥者，處無期徒
刑或5 年以上有期徒刑，併科新臺幣1 千萬元以下罰金。
意圖供自己或他人犯罪之用，而犯前2 項之罪者，處死刑或無期
徒刑；處徒刑者，併科新台幣5 千萬元以下罰金。
未經許可，持有、寄藏或意圖販賣而陳列第1 項所列槍砲、彈藥
者，處5 年以上有期徒刑，併科新台幣1 千萬元以下罰金。
第1 項至第3 項之未遂犯罰之。
槍砲彈藥刀械管制條例第12條
未經許可，製造、販賣或運輸子彈者，處1 年以上7 年以下有期
徒刑，併科新台幣5 百萬元以下罰金。
未經許可，轉讓、出租或出借子彈者，處6 月以上5 年以下有期
徒刑，併科新台幣3 百萬元以下罰金。
意圖供自己或他人犯罪之用，而犯前二項之罪者，處3 年以上10
年以下有期徒刑，併科新台幣7 百萬元以下罰金。
未經許可，持有、寄藏或意圖販賣而陳列子彈者，處5 年以下有
期徒刑，併科新台幣3 百萬元以下罰金。
第1 項至第3 項之未遂犯罰之。


司法院資訊處製作；財團法人民間司法改革基金會備份。
